【裁判字號】    99,易,2768
【裁判日期】    990930
【裁判案由】    詐欺
【裁判全文】
臺灣臺中地方法院刑事判決              99年度易字第2768號
公  訴  人  臺灣臺中地方法院檢察署檢察官
被      告  甲○○
上列被告因詐欺案件，經檢察官提起公訴（99年度偵字第9056號
），被告於準備程序中就被訴事實為有罪之陳述，經告以簡式審
判之旨，並聽取意見後，本院合議庭裁定由受命法官獨任進行簡
式審判程序，判決如下：
    主    文
甲○○幫助意圖為自己不法之所有，以詐術使人將本人之物交付
，處拘役拾日，如易科罰金，以新臺幣壹仟元折算壹日。緩刑
貳年。
    犯罪事實
一、甲○○依一般社會生活之通常經驗，應可知悉一般人均可自
    行申請金融帳戶使用，如非意圖供犯罪使用，無收取他人金
    融帳戶之必要，並可預見提供金融帳戶供人使用，可能幫助
    他人作為詐欺被害人匯款之用，藉以遂行詐欺犯行，並逃避
    檢警人員之追緝，竟仍基於幫助他人詐欺取財之不確定犯意
    ，於民國99年3月中旬某日晚上7時許，在臺中市○○區○○
    路全國加油站前，將其申設之台新國際商業銀行文心分行（
    下稱台新銀行文心分行）帳號00000000000000號帳戶之金融
    卡連同密碼，交付姓名年籍不詳自稱「林經理」之成年男子
    ，以此方式幫助「林經理」所屬之詐欺集團成員從事詐欺取
    財犯行。嗣該詐欺集團成員取得上開台新銀行文心分行帳戶
    資料後，即基於意圖為自己不法所有之犯意聯絡，冒充為奇
    摩網路購物之客服人員，撥打電話予乙○○，向其佯稱款項
    付款方式因作業疏失設定為分期付款，須至自動櫃員機操作
    才能取消，致乙○○陷於錯誤，而於99年3月17日晚上10時
    30分許，依該詐騙集團成員指示，至臺中縣大里市○○路與
    立新路口之便利商店ATM，將新臺幣（下同）9,989元匯至甲
    ○○上開台新銀行文心分行帳戶內。嗣乙○○察覺有異而報
    警處理，始悉上情。
二、案經彰化縣警察局溪湖分局報告臺灣臺中地方法院檢察署檢
    察官偵查起訴。
    理    由
一、訊據被告甲○○對於上開台新銀行文心分行帳戶為其所申設
    ，並於前揭時、地，將該帳戶之存摺、提款卡及密碼，交付
    予「林經理」，嗣被害人乙○○於前述時間，遭詐欺集團成
    員施以詐術，致陷於錯誤，將前揭款項匯入被告上開台新銀
    行文心分行帳戶等情，均供承不諱，並經被害人乙○○於警
    詢指述明確，復有存摺內頁影本、臺中縣警察局霧峰分局19
    甲派出所受理詐騙帳戶通報警示簡便格式表、金融機構聯防
    機制通報單、受理各類案件紀錄表、受理刑事案件報案三聯
    單、內政部警政署反詐騙案件紀錄表、台新國際商業銀行對
    帳單交易明細在卷可稽，是被告上開台新銀行文心分行之帳
    戶，確為詐欺集團成員作為實施詐欺被害人乙○○犯行之用
    乙節，足堪認定。
二、按刑法上之故意，分為直接故意（確定故意）與間接故意（
    不確定故意）。行為人對於構成犯罪之事實，明知並有意使
    其發生者，為直接故意；行為人對於構成犯罪之事實，預見
    其發生而其發生並不違背其本意者，為間接故意。又幫助犯
    之成立，以行為人主觀上認識被幫助者正欲從事犯罪或係正
    在從事犯罪，且該犯罪有既遂之可能，而其行為足以幫助他
    人實現構成要件者，即具有幫助故意，並不以行為人確知被
    幫助者係犯何罪名為必要。而按金融機構之帳戶為個人理財
    之工具，為便利大眾使用此一理財工具，以資活絡資金供需
    ，對於申請開設金融帳戶並無設有任何特殊之限制，一般民
    眾皆能自由申請開戶，並得同時在不同金融機構申請多數存
    款帳戶使用，乃眾所周知之事實，依一般人之社會生活經驗
    ，倘係經由合法管道之收入或支出，其於金融帳戶之存放及
    提領，本可自行向金融行庫開立帳戶後使用，殊無大費周章
    使用他人帳戶之必要，況且近來詐騙案件層出不窮，詐騙集
    團多利用人頭帳戶做為出入帳戶，不僅廣為媒體所披載，亦
    經政府一再宣導提醒注意，尤以現今各地金融機構所設自動
    提款機莫不設定轉帳之警示畫面，或張貼警示標語，促請使
    用大眾注意，衡諸目前社會以電視、報紙甚至網路等管道流
    通資訊之普及程度，以及使用自動提款機從事提款、轉帳交
    易之頻繁，苟見有陌生人不思以自己名義申請開立帳戶，反
    而向不特定人蒐集或收購他人之金融機構帳戶使用，自屬可
    疑。而現今犯罪集團或不法份子為掩飾其不法獲利途徑，避
    免執法人員之追究處罰，經常誘使一般民眾提供金融機構帳
    戶存摺等資料，渠等再以此帳戶供作對外詐騙或其他各種財
    產犯罪之不法用途使用等情，亦為一般合理之人知之甚是。
    被告於本院為認罪之表示，復衡以被告行為時為29歲之成年
    人，已有相當之社會生活經驗，對此應有相當之了解，且其
    於本院準備程序時供承：「林經理」要求要交付提款卡及密
    碼時，其心理也覺得奇怪，因為一般正常公司不會要求提款
    卡及密碼，伊也知道任意將帳戶資料及密碼交給他人，可能
    會被當作人頭帳戶使用，但其因為了找工作，還是交付給「
    林經理」等語（見本院99年9月13日準備程序筆錄），顯見
    被告對於其將台新銀行文心分行帳戶提款卡及密碼交予真實
    姓名不詳之自稱「林經理」之人，該人持以實施詐欺取財犯
    行之用乙情，應有預見，而仍容任他人使用，對於詐欺集團
    成員利用其帳戶向被害人詐取財物，並無違背其本意，是被
    告主觀上應具有幫助他人詐取財物之不確定故意，應可認定
    ，而其提供銀行帳戶提款卡及密碼之行為，亦屬刑法詐欺罪
    構成要件以外之行為，其幫助詐欺犯行，應可認定。
三、綜上所述，本案事證明確，被告幫助詐欺取財之犯行，洵堪
    認定，應依法論科。
四、按幫助犯之成立，主觀上行為人須有幫助故意，客觀上須有
    幫助行為，意即須對於犯罪與正犯有共同之認識，而以幫助
    之意思，對於正犯資以助力，而未參與實施犯罪之行為者而
    言（參照最高法院75年度臺上字第1509號、88年度臺上字第
    1270號判決意旨）。本案被告將其上開台新銀行文心分行之
    帳戶提款卡及密碼，交付予上開「林經理」及所屬詐欺集團
    使用，使該詐欺集團成員作為對被害人乙○○實行詐欺取財
    犯罪之取款工具，顯係基於幫助他人實行詐欺取財犯罪之犯
    意，且所為提供金融帳戶之行為，亦屬刑法詐欺罪構成要件
    以外之行為。是核被告所為，係犯刑法第30條第1項、刑法
    第339條第1項之幫助詐欺取財罪。被告行為僅止於幫助，爰
    依刑法第30條第2項規定，按正犯之刑減輕之。爰審酌被告
    提供上揭銀行帳戶供詐欺集團成員使用，助長詐欺集團財產
    犯罪之風氣，致本案被害人乙○○受騙而匯款，實為當今社
    會層出不窮之詐財事件所以發生之根源，造成社會互信受損
    ，擾亂金融交易往來秩序，影響層面甚大，且亦因被告提供
    帳戶之行為，使執法人員難以追查該詐騙集團之真實身分，
    實屬不該，應予相當之非難，並考量被告於本院坦承犯行之
    犯後態度，並酌量被告之智識程度、犯罪動機、目的、手段
    及對於被害人乙○○所生之損害及與被害人乙○○達成和解
    （見附卷之本院調解程序筆錄及調解結果報告書）等一切情
    狀，量處如主文所示之刑，並諭知易科罰金之折算標準，以
    示懲儆。末查，被告未曾因故意犯罪而受有期徒刑以上刑之
    宣告，有臺灣高等法院被告前案紀錄表在卷可稽，其因一時
    失慮，觸犯刑責，事後坦承犯行，尚有悔意，並表示願意賠
    償被害人乙○○之損失，經本院通知被害人乙○○後，被告
    已與被害人乙○○達成和解，有本院調解程序筆錄及調解結
    果報告書在卷足參，是以被告於歷此偵審程序及罪刑之宣告
    後，信其能知所警惕，應無再犯之虞，本院因認對其所宣告
    之刑，應以暫不執行為適當，爰併予諭知緩刑2年，以啟自
    新。
據上論斷，應依刑事訴訟法第273條之1第1項、第299條第1項前
段，刑法第30條第1項前段、第2項、第339條第1項、第41條第1
項前段、第74條第1項第1款，刑法施行法第1條之1第1項、第2項
前段，判決如主文。
本案經檢察官丙○○到庭執行職務。
中    華    民    國    99    年    9    月    30    日
                    刑事第八庭  法  官  李慧瑜
以上正本證明與原本無異。
如不服本判決，應於收受送達後10日內向本院提出上訴書狀（應
敘述具體理由並附繕本）。
                                書記官  張雅如
中    華    民    國    99    年    9    月    30    日
附錄論罪科刑法條：
中華民國刑法第339條第1項
意圖為自己或第三人不法之所有，以詐術使人將本人或第三人之
物交付者，處5年以下有期徒刑、拘役或科或併科1千元以下罰金

司法院資訊處製作；財團法人民間司法改革基金會備份。
